臺灣士林地方法院交通事件裁定　　　　96年度交聲字第1480號
原處分機關　臺北市交通事件裁決所
異　議　人
即受處分人　甲○○
上列異議人即受處分人因違反道路交通管理處罰條例案件，對於
臺北市交通事件裁決所於民國96年9 月26日所為之處分（原處分
案號：北市裁四字第裁22-AII101600號），聲明異議，本院裁定
如下：
    主  文
異議駁回。
    理  由
一、異議意旨略以：異議人即受處分人甲○○於民國95年12月9
    日將其所有車號DOV-310 號輕型機車借予員工張真祥使用，
    惟其並不知該員工尚未領有機車駕照，詎該員工於民國95年
    12 月9日17時24分許，將上開機車臨時停放於臺北市○道路
    與福德街路口附近之行人穿越道，而遭執勤警察發現上前盤
    查，發現該張姓駕駛人尚未領有機車駕駛執照，遂依法就該
    張姓駕駛人有「在行人穿越道臨時停車」之違規及異議人有
    「機車所有人允許未領有駕駛執照駕駛其機器腳踏車」之違
    規製單舉發，而該張姓員工本允諾一併出面解決，未料其後
    來卻拒絕與異議人聯絡，使異議人蒙受損失，為此聲明異議
    云云。
二、原處分意旨略以：駕駛人張真祥於95年12月9 日17時28分許
    ，騎乘異議人所有之DOV-310 號輕型機車，在臺北市○道路
    與福德街路口違規臨時停車於行人穿越道，經臺北市政府警
    察局信義分局警察攔查製單舉發，而該執勤警察另核對公路
    電子閘門資料時，又發現該張姓駕駛人並無機車駕駛執照，
    遂一併製單舉發異議人有「機車所有人允許未領有駕駛執照
    駕駛其機器腳踏車」之違規，經原處分機關臺北市交通事件
    裁決所認定違規事實明確，爰依道路交通管理處罰條例第21
    條第5 項之規定，就異議人「機車所有人允許未領有駕駛執
    照駕駛其機器腳踏車」之違規，裁處異議人新臺幣九千六百
    元之罰鍰，並記汽車違規紀錄一次。
三、經查：
  (一)按汽車所有人允許未領有駕駛執照之汽車駕駛人駕駛小型車
    或機器腳踏車者，除依第一項規定之罰鍰處罰外，並記該汽
    車違規紀錄一次，道路交通管理處罰條例第21條第5 項定有
    明文。
  (二)異議人於95年12月9 日將其所有車號DOV-310 號輕型機車借
    予無駕駛執照之張姓駕駛人使用，遭執勤警察製單舉發之事
    實，有臺北市政府警察局北市警交大字第AII101600 號舉發
    違反道路交通管理事件通知單影本一紙在卷可稽，且為異議
    人所不爭執。
  (三)異議人雖以上揭情詞置辯，惟依道路交通管理處罰條例第21
    條之規定，不僅處罰駕駛人，並對汽車所有人一併處罰，考
    其立法目的無非係要求汽車所有人於其將車交由他人駕駛時
    ，能夠對於駕駛人之駕駛資格善盡注意之義務，以維護用路
    人之交通安全及交通秩序，是僅需駕駛人確實有駕駛資格未
    盡符合之情形，汽車所有人依該規定即應同受處罰。而依同
    條第5 項但書之規定，汽車所有人僅在「已善盡查證駕駛人
    駕駛執照資格之注意，或縱加以相當之注意而仍不免發生違
    規」之情形下，始免受罰。而汽車所有人是否善盡查證之義
    務，應依汽車所有人之智識、經驗、客觀上有無其他查證途
    徑或是否難以查證等情形綜合判斷之。此外，因前揭關於「
    汽車所有人責任」之規定，就責任條件部分，並未限於故意
    或過失，是汽車駕駛人有未領有駕駛執照駕車之情形者，即
    推定汽車所有人有過失，如汽車所有人未舉證已善盡注意義
    務，尚難因此免責。又違反道路交通管理事件統一裁罰基準
    及處理細則第18條第2 、3 款規定：「稽查未領有駕駛執照
    駕駛汽車時，除填製通知單外，汽車所有人允許未領有駕駛
    執照之人駕駛其車輛，經交通執法人員查證屬實者，應同時
    舉發之；汽車所有人與駕駛人隨車同行者，推定其有故意或
    過失，逕行認定其允許未領有駕駛執照者駕車之事實。」亦
    同本旨。查異議人已自承當初為便利員工張真祥返家且誤以
    為張真祥領有駕駛執照之情況下出借其機車予張真祥使用，
    足認異議人將其所有機車借予張真祥駕駛時，並未確實檢查
    張真祥之駕駛執照，至為明確。依照上開規定，應可推認異
    議人有過失。是本件駕駛人張真祥確係在尚未考取駕照之情
    形下而駕駛異議人所有之輕型機車，且異議人並未於該車出
    借前加以積極查證，亦未提出其他證據以資證明縱加以相當
    注意而仍不免發生違規之情事，自無從據以主張免責。至張
    真祥原允諾異議人出面解決，但後拒絕與異議人聯絡，使異
    議人蒙受損失等情，係渠間之民事糾葛，無礙於異議人違規
    事實之認定，亦不能解免其受罰責任。
  (四)綜上所述，異議人之異議理由，應屬卸責之詞，委無可採。
    本件事證明確，異議人之違規行為堪以認定。原處分機關認
    為異議人違規事實明確，爰依道路交通管理處罰條例第21條
    第5 項之規定裁處異議人新臺幣九千六百元之罰鍰，並記汽
    車違規紀錄一次，核無違誤。本件異議為無理由，應予駁回
    。
四、據上論斷，應依道路交通案件處理辦法第19條，裁定如主文
    。
中　　華　　民　　國　　96　　年　　11　　月　　26　　日
                  交通法庭法  官  周明鴻
以上正本證明與原本無異。
如不服本裁定應於裁定送達後5 日內向本院提出抗告狀。
                          書記官  丁梅芬
中　　華　　民　　國　　96　　年　　11　　月　　27　　日
